# 递延所得税资产

提问人：xiang.wu 时间：2011-01-19 14:55:28
根据所得税准则讲解，长期股权投资减值准备属于一项暂时性差异，应当计提相应的递延所得税资产。
深交所 2007 年 5 月发的“上市公司执行新会计准则备忘录第 5 号”第三条递延所得税中的规定“考虑到公司对子公司的长期股权投资在个别报表中采用成本法计量和"长期投资资产减值准备一经计提，不得转回"的相关规定，对子公司长期股权投资计提长期投资减值准备而产生的暂时性差异转回的时点只能为公司处置该项长期股权投资的会计期间，因此，除非有可靠证据证明公司可以可靠预计处置的时点且公司可以可靠预计未来很可能获得用来抵扣可抵扣暂时性差异的应纳税所得额，公司不应确认上述递延所得税资产。”
如此，是否也可推论坏账准备引起的暂时性差异，因无法获得可靠证据证明何时可以获得税务机关批准税前列支，而不应当计提递延所得税资产？
再者，如果在母公司单体报表计提了长期投资减值准备和相应的递延所得税资产，在合并报表时是否需要冲销。
请版主指点。

回答人：chenyiwei
这个问题前段时间本版面上也有讨论，你可以搜索一下看看。
以前确实也遇到过以“坏账准备引起的暂时性差异，因无法获得可靠证据证明何时可以获得税务机关批准税前列支，而不应当计提递延所得税资产”的例子，例如上柴股份，这一点使得上柴股份在 2007 年 1 月 1 日新旧准则转换时成为极少数不存在新旧准则差异和境内外准则差异的A+B上市公司之一。
企业就计提资产减值准备所导致的暂时性差异确认递延所得税资产时，应当关注以下条件是否同时满足： 1 ．该企业预计在未来该项暂时性差异转回时将有盈利（应纳税所得额为正），且预计应纳税所得额将显著超出可能发生的资产损失金额； 2 ．企业根据《财政部、国家税务总局关于企业资产损失税前扣除政策的通知》（财税[2009]57号）、《国家税务总局关于印发〈企业资产损失税前扣除管理办法〉的通知》（国税发[2009]88号）和当地税务机关的财产损失税前扣除管理规程的规定，合理确定相关资产损失是否属于需要经过税务机关审批后才能扣除的损失，并且在未来这些资产减值准备转化为资产的事实损失（即相关资产减值准备在财务上核销）
时，预计企业将可以提供相关税务规定所要求的财产损失税前扣除的相关证据；对于经审批方可在企业所得税税前扣除的损失，预计将可以获得税务机关的批准。 若上述两项条件不能全部满足，则企业不应就计提资产减值准备所导致的暂时性差异确认递延所得税资产。 因此，项目组在对与资产减值准备相关的递延所得税资产实施审计程序时，应重点关注以下事项，注意获取相关的审计证据： 1 ．合理估计该企业与资产减值准备相关的暂时性差异的预计转回时间（即从减值准备这一预计损失转化为事实损失的纳税年度），并结合该企业的未来经营预算等相关资料，合理预测该纳税年度有无足够的应纳税所得额。 2 ．结合对该企业的档案管理制度等内部控制制度的了解，以及审阅企业截至目前已经获取的与该项财产损失相关的证据，合理判断在未来这些资产减值准备转化为资产的事实损失（即相关资产减值准备在财务上核销）时，预计企业能否向主管税务机关提供相关税务规定所要求的财产损失税前扣除所需的全部相关证据。 3 ．对于根据相关税务规定，需经审批方可在企业所得税税前扣除的损失，在必要时可提请企业与主管税务机关进行预先沟通，了解税务机关对此的初步态度，合理估计在未来转化为资产的事实损失时，能否获得税务机关的批准，从而可在企业所得税税前扣除。 实务中应注意的问题： 1 ．在新企业所得税法下，目前规范财产损失税前扣除的主要规定是《财政部、国家税务总局关于企业资产损失税前扣除政策的通知》（财税[2009]57号）和《国家税务总局关于印发〈企业资产损失税前扣除管理办法〉的通知》（国税发[2009]88号）。另外，很多地方的税务机关根据这两个文件的精神，制定了本地区的财产损失税前扣除管理规程，对这两个文件的规定予以细化。财税[2009]57号和国税发[2009]88号文件等相关规定对于哪些财产损失可以税前扣除、申报扣除时需提交哪些证据、税前扣除的操作程序等都作出了相对较为透明和具体的规定。根据国税发[2009]88号文第五条规定，企业实际发生的资产损失按税务管理方式可分为自行计算扣除的资产损失和须经税务机关审批后才能扣除的资产损失，其中“由企业自行计算扣除的资产损失”包括 6 种情形，除此以外的资产损失均属于需经税务机关审批后才能扣除的资产损失。国税发[2009]88号文第六条进一步规定：税务机关对企业资产损失税前扣除的审批是对纳税人按规定提供的申报材料与法定条件进行符合性审查。这些规定均凸显了财产损失证据对于税前扣除的关键意义。企业或者审计项目组对于财产损失税前扣除问题有疑问的，应注意与主管税务机关沟通，必要时咨询有关税务专业人士的意见。 2 ．对于本问题的上述结论，并不要求在资产减值准备计提时，就具备将来财产损失税前扣除所需的各项证据，才能计提递延所得税资产。前面提到“在未来这些资产减值准备转化为资产的事实损失（即相关资产减值准备在财务上核销）时，企业将可以提供相关税务规定所要求的财产损失税前扣除的相关证据；对于经审批方可在企业所得税税前扣除的损失，预计将可以获得税务机关的批准”，并不是要求在计提减值准备时就可以提供这些证据，而是企业应当合理预期在将来减值准备转化为事实损失之时，将可以提供出税法要求的税前扣除证据，从而获得税前扣除（即进行与计提减值准备时方向相反的纳税调整）。从根本上而言，减值损失是一种预期损失，尚未到发生事实损失的程度，因此理论上在计提减值准备的时点，企业是不可能提供出税法要求的损失扣除证据的（要不然也就不存在减值准备计提时纳税调增一说，可以直接税前扣除了），但是企业应当合理预期将来发生事实损失时可以提供出这些证据，这实际上是对企业内部管理规范性方面的要求。一般而言，对于一个管理比较规范的企业而言，如果平时注意收集和保存相关证据（如应收款项最初确认时的销售合同和发票、事后的催款记录等），则到实际发生损失，需要申报税前扣除时，提供税法所要求的财产损失税前扣除证据应当不困难，因而在预计未来将有足够应纳税所得额的前提下，对于资产减值准备一般均可以确认递延所得税资产（当然税法明确规定不得税前扣除的损失除外，如与主营业务无直接关系的担保损失和资金拆借损失等）；但对于管理不很规范的企业，虽然明知某项资产可能发生损失，但由于年代久远、对证据管理不善等原因，可能无法提供出税务上所要求的税前扣除证据（有时甚至可能导致财务上也难以核销，因为涉及资产损失财务核销问题的财企[2002]513号、财企[2003]233号和国资发评价[2005]67号等文件对于资产损失的财务核销证据的要求也是比较严格的，有些证据与税务有重叠），此时对于这类减值准备就不能计提递延所得税资产。
对于母公司层面的对子公司计提的长期股权投资减值准备及其在合并层面的处理问题，可以参考以下原则： 1 ．母公司个别报表层面就该项长期投资减值准备确认递延所得税资产应当满足的条件 在确定母公司个别报表层面有必要就对子公司的长期股权投资计提资产减值准备的情况下，是否就该项减值准备确认递延所得税资产，需要考虑以下因素： （ 1 ）母公司是否有在可预见的未来处置或者清算该子公司的计划（如果在可预见的未来没有处置或清算该子公司的计划，则表明该项因计提长期股权投资减值准备导致的暂时性差异在可预见的未来很可能不会转回，故不应就此确认递延所得税资产。对此，项目组应当获取母公司内部的相关决议和会议纪要等文件作为审计证据，并要求母公司管理层作出明确的书面声明）。 （ 2 ）预计该项减值准备成为事实损失（即根据税务规定确定的股权转让损失或被投资企业清算损失）时将可获准在企业所得税税前扣除。一般理解这是审批类的财产损失，如果涉及金额重大，项目组应提请企业与主管税务机关做好沟通工作，尽早提供财税[2009]57号文件和国税发[2009]88号文件等相关规定所要求提供的各项证明材料）。 （ 3 ）预计未来该损失实际发生时，母公司有无足够的应纳税所得额以实现该项损失的税收抵免利益。 在同时满足上述条件的情况下，母公司个别报表层面应当就该项长期投资减值准备确认递延所得税资产。 2 ．合并财务报表层面对相关递延所得税资产处理的一般考虑因素 如果在综合所有相关因素进行分析和专业判断后，认为母公司个别报表层面应当就该项长期股权投资减值准备确认递延所得税资产的，则在合并财务报表层面，随着长期股权投资与对子公司原投入资本的抵销，已不存在长期股权投资这一项资产，只有纳入合并范围的子公司单项资产和负债，因此对于原先与长期股权投资减值准备相应的递延所得税资产问题需要重新考虑。不能简单理解为在长期股权投资抵销后，其减值准备及相关的递延所得税资产也就全部转回。主要的考虑因素是母公司层面上的长期股权投资减值准备和子公司个别报表层面对单项可辨认非流动资产计提的减值准备在多大程度上是重合的（根据《企业会计准则第 8 号——资产减值》和《企业会计准则第 18 号——所得税》的规定，当子公司存在大额累计亏损且预计在可预见的未来不会盈利时，在该子公司个别报表层面，应当对其各项非流动资产计提减值准备，但不应就此确认递延所得税资产）。如果母公司个别报表上计提的长期股权投资减值准备小于或等于子公司个别报表层面的累计亏损（包括子公司个别报表中因对单项可辨认资产计提减值准备导致的亏损），则一般理解可以在合并报表层面保留母公司个别报表层面就该项长期股权投资减值准备计提的递延所得税资产。进一步说明如下： （ 1 ）如果母公司打算采用股权转让或者整体资产、负债打包转让的方式处置该子公司，则在合并报表层面，该子公司的非流动资产和负债整体上构成了一个处置组（“处置组”的定义见《企业会计准则解释第 1 号》，即“作为整体出售或其他方式一并处置的一组资产”）。该处置组的其可收回金额应当与母公司个别报表层面确定的长期股权投资可收回金额较为接近，因此母公司个别报表层面计提的长期股权投资减值准备与子公司层面累计的亏损（包括子公司层面已计提的单项可辨认非流动资产减值准备）很可能基本上是重合的（换言之，母公司个别报表层面的长期股权投资账面价值和该子公司净资产中归属母公司的份额在合并报表层面的价值基本一致）。因此，长期股权投资减值准备应当全额转回（随同对该子公司的长期股权投资一并被抵销）。子公司原先没有确认的递延所得税资产可以在母公司层面以股权投资处置损失的形式获得税前扣除和相应的税收抵免（类似于可抵扣亏损），因此母公司个别报表层面的递延所得税资产在合并报表层面仍然保留。 （ 2 ）如果母公司打算分别出售子公司的单项资产并清偿负债后将该子公司关闭，则在子公司个别报表层面，是分别以单项资产的可收回金额与各该单项资产的账面价值相比较，确定减值准备的计提金额，一项资产的潜在增值不能抵减另一项资产的减值损失；而在母公司个别报表层面，考虑长期股权投资的可收回金额时，仍然基于子公司净资产的整体可收回金额，因此母公司计提的长期股权投资减值准备可能小于子公司层面的累计亏损（因为子公司计提单项资产减值准备时是以单项资产为基础考虑的。换言之，母公司个别报表层面的长期股权投资账面价值将大于该子公司净资产中归属母公司的份额在合并报表层面的价值）。如是，则母公司个别报表中就长期股权投资减值准备计提的递延所得税资产在合并报表层面仍然可以实现，因此在合并报表层面仍应保留该项递延所得税资产。

提问人：lemonantree 时间：2011-06-23 16:58:14
某项业务，我公司可计提收入A，同时可根据收入A的一定百分比计提奖励金支出B，并从营业成本列支。因B在当年度未实际支出，实际可能递延 2 、 3 年才支出。请问是否需对B确认递延所得税资产。

回答人：chenyiwei
要考虑：（ 1 ）该笔奖励金是否有明确的支付时间表，在可预见的未来将会支付完毕；（ 2 ）根据税法规定，实际支付时是否允许在实际支付的当期税前扣除；（ 3 ）预计实际支付的年度能否产生足够的应纳税所得额。

回答人：chenyiwei
回复 lemonantree 的帖子
由于没有明确的支付时间表，也就是无法合理预计暂时性差异的预计转回时间（不能为“该暂时性差异在可预见的未来很可能转回”提供足够的证据），自然也就无法合理预计转回时能否产生足够的应纳税所得额。在这种情况下，不应确认递延所得税资产。而且就你所提供的近三年计提数和支付数之间的关系看，计提数大大超过支付数，由此形成的奖金池结余在会计上是否符合“负债”的定义和确认条件，也可能存在疑问。